【裁判字號】    95,簡上,103
【裁判日期】    951108
【裁判案由】    過失傷害
【裁判全文】
臺灣新竹地方法院刑事判決             95年度簡上字第103號
上  訴  人  臺灣新竹地方法院檢察署檢察官
被      告  丁○○
上列上訴人因被告犯過失傷害案件，不服本院新竹簡易庭九十四
年度竹交簡字第七五七號，中華民國九十五年四月十二日所為之
第一審簡易判決（原聲請案號：九十四年度偵字第二四六三號）
提起上訴，本院管轄第二審之合議庭判決如下：
    主  文
原判決撤銷。
丁○○從事業務之人，因業務上之過失傷害人，處有期徒刑肆月
，如易科罰金，以銀元參佰元即新臺幣玖佰元折算壹日。
    事  實
一、丁○○自民國九十三年十一月八日起至九十四年八月一日止
    ，受僱於位在臺北縣永和市○○路一一四巷二二號之金林廣
    告有限公司（下稱金林公司），平日以駕駛金林公司所提供
    之小貨車載運廣告帆布，並與該公司新竹地區之負責人員丙○○共同執行金林公司新竹地區之廣告帆布搭設業務，為以
    駕駛為附隨業務之人。其於上述任職期間內之九十四年一月
    十二日晚上十時四十五分許，駕駛金林汽車商行所有、車牌
    號碼為EP-5330 號自用小貨車，欲自該車原停放處即新竹市
    ○○路○段九三號前（車頭朝內，車身斜停在車道上，該路
    段並未劃分快慢車道），順該車原斜停位置直線倒車時，本
    應注意車輛起步前應顯示方向燈，注意前後左右有無障礙或
    車輛行人，並應讓行進中之車輛行人優先通行，且應注意汽
    車倒車時，應顯示倒車燈光或手勢後，謹慎緩慢後倒，並應
    注意其他車輛及行人，在顯有妨害他車通行之處所，不得停
    車，而依當時夜間有照明、路面舖設柏油、乾燥、無缺陷、
    無障礙物，且視距良好等情形下，客觀上並無不能注意之情
    事，竟疏未注意，即貿然將上開車輛倒車約一公尺距離，使
    車身與道路約呈四、五十度之角度，車尾因此停在車道上，
    而於丁○○甫完成倒車行為，正將上開車輛之檔位打至空檔
    並拉起手煞車之際，適有乙○○騎乘車牌號碼PB2-400 號重
    型機車搭載甲○○（原名張志豪），沿新竹市○○路由北往
    南方向行抵該處，突見全無燈光警示之上開車輛停在車道上
    ，仍因閃避不及，致上開機車之右前車頭撞擊丁○○所駕駛
    上開車輛之左後方，乙○○、甲○○因此人車倒地，乙○○
    受有右下肢鈍挫傷合併多處擦傷7x2 公分、左下肢鈍挫傷合
    併多處擦傷2x1 公分、右上肢鈍挫傷合併多處擦傷1x1 公分
    、1x1 公分、3x1 公分之傷害，甲○○則受有右臏骨韌帶不
    完全斷裂、右骼脛束撕裂傷骨折、開放性骨折之傷害。丁○○於本件車禍發生後，在未被有偵查犯罪職權之機關公務員
    查知其為犯人前，即向前來處理之警員坦承肇事，並表示願
    接受裁判之意。
二、案經乙○○、甲○○訴由新竹市警察局第二分局報請臺灣新
    竹地方法院檢察署檢察官偵查聲請簡易判決處刑。
    理  由
一、認定犯罪事實所憑之證據及理由：
（一）被告丁○○於警詢、檢察官訊問時及本院準備程序、審理
      程序訊問時之自白，證明被告丁○○確實於上揭時間、地
      點，駕駛上開車輛倒車至車道上，致告訴人乙○○所騎乘
      之上開機車閃避不及，撞擊上開車輛之左後方，告訴人乙○○、甲○○因此分別受有上述傷害，以及被告於本件車
      禍發生當時，係受僱於金林公司，平日以駕駛金林公司所
      提供之小貨車載運廣告帆布，與該公司新竹地區之負責人
      員丙○○共同執行金林公司新竹地區之廣告帆布搭設業務
      之事實。
（二）證人丙○○於本院審理時具結所為之證詞，證明被告丁○○於車禍發生當時，係受僱於金林公司，擔任搭設廣告帆
      布之工作，且平日駕駛金林公司之工程車輛載運廣告帆布
      及施工工具執行上開工作，平常工作完成後，工程車輛都
      是開回證人位於新竹縣芎林鄉之住處停放，車禍發生當時
      ，被告所駕駛之上開車輛為金林公司所提供之工程車，車
      上仍載有施工工具，該車原係以車頭朝向新竹市○○路○
      段九三號之車廠入口，車身斜停之方式停放，以及車禍發
      生後，被告係坐在上開車輛駕駛座上，車頂二旁之警示燈
      並未開啟，車頭朝內，車身與車道約呈四、五十度角，車
      尾則停在車道上之事實。
（二）核與告訴人乙○○、甲○○分別於警詢、檢察官訊問時指
      訴車禍發生及受傷之經過情節相符。
（三）復有道路交通事故調查報告表（一）（二）暨現場圖各一
      紙、現場照片八幀（見偵查卷第十一至十三頁、第十六至
      十八頁）、上開車輛車號查詢汽車車籍資料一紙、勞工保
      險局九十五年七月十七日保承資字第○九五一○二四六四
      二○號函附之被告勞工保險被保險人投保資料表一紙、中
      央健康保險局北區分局九十五年七月十九日健保桃承二字
      第○九五○○三○五八一號函附之被告投保歷史資料一件
      （見本院卷第十八頁、第二十至二三頁）資為佐證。
（四）按車輛起步前應顯示方向燈，注意前後左右有無障礙或車
      輛行人，並應讓行進中之車輛行人優先通行；次按汽車倒
      車時，應顯示倒車燈光或手勢後，謹慎緩慢後倒，並應注
      意其他車輛及行人，又汽車停車時，在顯有妨害他車通行
      之處所，不得停車，道路交通安全規則第八十九條第一項
      第六款、第一百十條第二款、第一百十二條第一項第九款
      分別定有明文。被告為合法領有汽車駕駛執照之人，對於
      上揭規定自難諉為不知，故為上述倒車行為時，本應注意
      上揭規定，而依當時夜間有照明、路面舖設柏油、乾燥、
      無缺陷、無障礙物，且視距良好等情形下，此觀上開道路
      交通事故調查報告表即明，客觀上並無不能注意之情事，
      竟疏未注意，即貿然將上開車輛倒車約一公尺距離後，將
      車尾停在車道上，致告訴人乙○○閃避不及而撞擊上開車
      輛之左後方，被告對本件車禍之發生，應有過失，至堪認
      定。參以本件經送臺灣省竹苗區車輛行車事故鑑定委員會
      鑑定，鑑定結果亦認被告駕駛自小貨車由路邊駛入車道，
      未讓行進中之車輛先行，且倒車時未謹慎緩慢後倒並注意
      其他車輛為肇事主因；告訴人乙○○駕駛重機車措手不及
      無肇事因素，有臺灣省竹苗區車輛行車事故鑑定委員會九
      十四年八月八日竹苗鑑九四○三五五字第○九四五三○二
      六一八號函附之鑑定意見書可憑（見偵查卷第三六至三九
      頁），而告訴人二人因本件車禍致分別受有上述之傷害，
      亦有行政院衛生署新竹醫院診斷證明書二紙在卷可稽（見
      偵查卷第十九、二十頁）。是被告之過失行為與告訴人二
      人之傷害結果間具有因果關係，要無疑義。
（五）本院電話記錄表一紙（見原審卷第二六頁），證明被告於
      肇事後留在現場，並向到場處理之警員承認自己就是肇事
      人而自願接受裁判之自首事實。
      綜上所述，被告自白堪認與事實相符，可以採信。本件事
      證明確，被告犯行，洵堪認定，應依法論科。
二、論罪科刑之審酌：
（一）按刑法上所謂業務，係指個人基於其社會地位繼續反覆所
      執行之事務，其主要部分之業務固不待論，即為完成主要
      業務所附隨之準備工作與輔助事務，亦應包括在內（最高
      法院七十一年度臺上字第一五五０號判例意旨參照）。而
      此所謂之附隨事務，係指與其主要業務有直接、密切之關
      係者而言，若與其主要業務有直接、密切之關係，即應認
      屬其業務之範圍內（最高法院八十九年度臺上字第八０七
      五號判例意旨參考）。又從事業務之人，就一定危險認識
      之能力較一般常人為高，故課以較高之注意義務。換言之
      ，客觀上，其避免發生一定危險之期待可能性較常人為高
      ，故其違反注意義務之可責性，自亦較重，行為人以駕駛
      為其附隨業務，不問其駕駛之時間是否係下班途中，均不
      能改變其應有之注意義務，故其駕駛之行為均不失為業務
      上行為之性質（最高法院八十九年度臺上字第五００二號
      判決意旨參照）。查被告於本院審理時坦承：車禍發生前
      ，是先和證人丙○○一起駕駛上開車輛去搭設廣告帆布，
      工作完成後，才又一起至新竹市○○路○段九三號之汽車
      音響公司，欲取回證人丙○○放在該處改裝音響之自小客
      車，之後將由被告駕駛上開車輛返回證人位於新竹縣芎林
      鄉之住處停放等語（詳見本院卷第四六、四七頁），再參
      照證人丙○○上開平常工作完成後，工程車輛都是開回芎
      林之住處停放之證述，可見平時被告或證人須將當日所駕
      駛之工程車開回證人住處停放，當日之工作業務始算完成
      。而被告並不否認其受僱於金林公司期間，平日即以駕駛
      上開車輛或公司提供之其他工程車載運廣告帆布、施工工
      具，故駕駛車輛行為本屬被告基於其社會地位繼續反覆所
      執行之事務，其主要業務雖為搭設廣告帆布，然駕駛車輛
      乃屬與被告執行其上開業務有直接且密切關係之輔助行為
      ，自得認被告係以駕駛車輛為其附隨業務，屬從事駕駛業
      務之人。又被告雖辯稱本件車禍發生當時其已下班云云，
      然本院依據被告及證人所述，認為車禍發生當時，被告既
      然尚未將上開車輛開回證人住處停放，仍係在執行業務當
      中，已如前述，被告此部分之辯解，並不足採。
（二）被告於執行駕駛附隨業務之際因過失肇事致人受傷，核其
      所為係犯刑法第二百八十四條第二項前段之業務過失傷害
      罪。原聲請簡易判決處刑意旨認被告係犯同法第二百八十
      四條第一項前段普通過失傷害罪，尚有未洽，惟起訴事實
      相同，爰依法變更起訴法條，併予敘明。
（三）新舊法比較：
  １、被告行為後，刑法部分條文業於九十四年一月七日修正，
      九十四年二月二日公布，九十五年七月一日施行，現行刑
      法第二條第一項規定：「行為後法律有變更者，適用行為
      時之法律，但行為後之法律有利於行為人者，適用最有利
      於行為人之法律」。而比較新舊法時應就罪刑有關之共犯
      、未遂犯、想像競合犯、牽連犯、連續犯、結合犯，以及
      累犯加重、自首減輕暨其他法定加減原因（如身分加減）
      與加減例等一切情形，綜其全部罪刑之結果而為比較，此
      有最高法院九十五年第八次刑事庭會議決議可資參照。又
      比較適用最有利於行為人之法律，應就罪刑有關之一切情
      形，比較其全部之結果，而為一體之適用，不應一部分適
      用新法，一部分適用舊法，此有最高法院二十九年上字第
      九六四號判例意旨可參。
  ２、刑法第六十二條：「對於未發覺之罪自首而受裁判者，減
      輕其刑。但有特別規定者，依其規定。」之規定，業經九
      十四年二月二日總統令修正公布為：「對於未發覺之罪自
      首而受裁判者，『得』減輕其刑。但有特別規定者，依其
      規定。」，並於九十五年七月一日施行。比較修正前、後
      之規定可知，在修正前之規定下，只要行為人有自首情形
      時，法院對行為人量刑時係「必」予減刑，然為因應各種
      不同動機之自首情況（參見立法修正說明），因此新法修
      正為行為人雖有自首情事存在，惟僅係法院「得」予減刑
      之理由，是否予以減刑，應由法院依個案之具體情況審酌
      。經比較修正前、後之刑法第六十二條規定，自應以被告
      行為之時即修正前規定較有利於被告。
  ３、修正後刑法施行法增訂第一條之一規定：「中華民國九十
      四年一月七日刑法修正施行後，刑法分則編所定罰金之貨
      幣單位為新臺幣。九十四年一月七日刑法修正時，刑法分
      則編未修正之條文定有罰金者，自九十四年一月七日刑法
      修正施行後，就其所定數額提高為三十倍。但七十二年六
      月二十六日至九十四年一月七日新增或修正之條文，就其
      所定數額提高為三倍」；而刑法第三十三條第五款則修正
      為：「主刑之種類如下：五、罰金：新臺幣一千元以上，
      以百元計算之」。是修正後，刑法第二百八十四條第二項
      前段之業務過失傷害罪之罰金刑最高額上限雖無變更，惟
      最低額下限則提高為新臺幣一千元，比較修正前、後之刑
      法，自以行為時關於科處罰金刑之法律較有利被告。
  ４、被告行為時之刑法第四十一條第一項前段規定：「犯最重
      本刑為五年以下有期徒刑以下之刑之罪，而受六個月以下
      有期徒刑或拘役之宣告，因身體、教育、職業、家庭之關
      係或其他正當事由，執行顯有困難者，得以一元以上三元
      以下折算一日，易科罰金」，又被告行為時之易科罰金折
      算標準，修正前罰金罰鍰提高標準條例第二條前段（現已
      刪除）規定，就其原定數額提高為一百倍折算一日，則被
      告行為時之易科罰金折算標準，應以銀元三百元折算一日
      ，經折算為新臺幣後，應以新臺幣九百元折算為一日。惟
      九十五年七月一日修正公布施行之刑法第四十一條第一項
      前段則規定：「犯最重本刑為五年以下有期徒刑以下之刑
      之罪，而受六個月以下有期徒刑或拘役之宣告者，得以新
      臺幣一千元、二千元或三千元折算一日，易科罰金」，比
      較修正前後之易科罰金折算標準，以行為時之舊法較有利
      於被告。
  ５、綜合上述各條文修正前後之比較，再參照修正後刑法第二
      條第一項規定之「從舊從輕」原則及上揭最高法院決議、
      判例意旨，修正後之規定並非較有利於被告，本件爰依刑
      法第二條第一項前段規定，適用行為時即修正前之刑法相
      關規定及罰金罰鍰提高標準條例第二條規定，對被告較為
      有利。
（四）被告以一過失行為，同時造成告訴人乙○○、甲○○二人
      受傷，為一行為觸犯數罪名之同種想像競合犯，應從一情
      節即造成之傷勢較重之過失傷害罪（對告訴人甲○○部分
      ）處斷。
（五）被告於犯罪後留在現場等候，於警員到場時陳述肇事經過
      、坦承肇事並自願接受裁判之事實，已如前述，確實符合
      自首之規定，應依修正前刑法第六十二條前段之規定，予
      以減輕其刑。
（六）撤銷原判決之理由：
      原審審酌被告之過失犯行，量處被告拘役四十日，固非無
      見，惟：
  １、被告係以駕駛為附隨業務之人，應論以刑法第二百八十四
      條第二項前段之業務過失傷害罪，業經本院認定如前述，
      原審論以同法第二百八十四條第一項前段之普通過失傷害
      罪，尚有未洽。
  ２、再者，原審判決亦漏未考量被告係以一個過失行為造成告
      訴人二人受傷，而未引用刑法第五十五條想像競合犯之規
      定論處被告，亦有違誤。
（七）檢察官依告訴人二人之請求上訴主張被告對告訴人二人尚
      未和解賠償，犯後態度惡劣，認原審量處被告拘役四十日
      過輕等語上訴，本院認為檢察官之上訴為有理由。而原審
      判決既有上開可議之處，自無法維持，應由本院將原審判
      決撤銷，依法改判。
（八）爰審酌被告之過失行為為本件車禍之肇事主因，過失程度
      非輕，被告之知識程度、生活狀況、犯罪對於告訴人二人
      身體、上精神上所生之危害、迄未與告訴人達成和解，犯
      罪後之態度等一切情狀，量處如主文第二項所示之刑。並
      依修正前刑法第四十一條第一項前段之規定，諭知易科罰
      金之折算標準。
三、適用之法律：
（一）刑事訴訟法第四百五十五條之一第一項、第三項、第三百
      六十九條第一項前段、第三百六十四條、第二百九十九條
      第一項前段、第三百條。
（二）刑法第二條第一項前段、第二百八十四條第二項前段、第
      五十五條、修正前刑法第六十二條前段、第四十一條第一
      項前段。
（三）罰金罰鍰提高標準條例第一條前段、修正前罰金罰鍰提高
      標準條例第二條。
（四）現行法規所定貨幣單位折算新臺幣條例第二條。
本案經檢察官葉乃瑋到庭執行職務。
中    華    民    國    95    年    11    月    8     日
                    交通法庭審判長法  官   汪銘欽
                                  法  官   遲中慧
                                  法  官   魏瑞紅
以上正本證明與原本無異。
不得上訴。
中    華    民    國    95    年    11    月    8     日
                                  書記官   吳月華
附錄本案論罪科刑法條全文：
刑法第二百八十四條第二項前段：
從事業務之人，因業務上之過失傷害人者，處一年以下有期徒刑
、拘役或一千元以下罰金。


司法院資訊處製作；財團法人民間司法改革基金會備份。
